【裁判字號】    91,易,1595
【裁判日期】    920613
【裁判案由】    侵占
【裁判全文】
臺灣臺南地方法院刑事判決                        九十一年度易字第一五九五號
    公  訴  人  臺灣台南地方法院檢察署檢察官
    被      告  甲○○
    選任辯護人  洪梅芬
                楊惠雯
                李季錦
右列被告因侵占案件，經檢察官提起公訴（九十年度偵緝字第五九六號），本院判決
如左：
    主  文
甲○○連續意圖為自己不法之所有，而侵占自己持有他人之物，處有期徒刑捌月。
    事  實
一、甲○○於民國（下同）八十七年九月十五日邀乙○○參加以甲○○為會首，每會
    新臺幣（下同）一萬元，會期自八十七年九月十五日至九十年二月十五日，採固
    定標息之外標制（即活會會員每月應交付合會金一萬元，死會會員每月應交付合
    會金一萬二千元），會員含會首共三十會之互助會，甲○○並事先排定會員得標
    次序。其中會員乙○○參加四會，分別排定於八十九年十月十五日（第二十六會
    ）、同年十一月十五日（第二十七會）、同年十二月十五日（第二十八會）及九
    十年二月十五日（第三十會）得標並取得金額合計共一百二十四萬二千元之合會
    金（其中第二十六、二十七、二十八會之合會金均為三十一萬元，第三十會之合
    會金為三十一萬二千元）。詎甲○○於前揭時間乙○○得標後，竟基於意圖為自
    己不法所有之概括犯意，將其代向其他會員收取應轉交予乙○○之前開四筆合會
    金，除第二十六會、第二十七會已分別交付現金七萬元、十四萬五千元予乙○○
    外，餘合計一百零二萬七千元之合會金，均以變易持有為所有之意思予以侵占入
    己，迭經乙○○催討均未獲置理。
二、案經乙○○訴由臺灣臺南地方法院檢察署檢察官偵查起訴。
    理  由
一、右開犯罪事實業據被告甲○○坦承不諱，核與告訴人乙○○及證人吳再興、徐松
    武所指述暨證述之情節相符，復有互助會簿一份附卷可稽，足證被告甲○○之自
    白確與事實相符。至被告甲○○嗣於本院審理中雖辯稱第二十七會之合會金業已
    交付二十七萬元予乙○○，然被告於本院調查中自承第二十七會已交付予乙○○
    之會錢為十四萬餘元等語，核與告訴人於偵查及本院調查中之證述及告訴狀內所
    載相符，堪信屬實，足認被告業已交付予乙○○之第二十七會合會金應係十四萬
    五千元無訛，被告前開所辯，不足採信。本案事證已臻明確，被告甲○○犯行洵
    堪認定
二、按稱合會者，謂由會首邀集二人以上為會員，互約交付會款及標取合會金之契約
    。其僅由會首與會員為約定者，亦成立合會。前項合會金，係指會首及會員應交
    付之全部會款。會款得為金錢或其他代替物。會員應於每期標會後三日內交付會
    款。會首應於前項期限內，代得標會員收取會款，連同自己之會款，於期滿之翌
    日前交付得標會員。逾期未收取之會款，會首應代為給付。會首依前項規定收取
    會款，在未交付得標會員前，對其喪失、毀損，應負責任。但因可歸責於得標會
    員之事由致喪失、毀損者，不在此限。會首依第二項規定代為給付後，得請求未
    給付之會員附加利息償還之，民法第七百零九條之一、第七百零九條之七分別定
    有明文。是依上開民法第七百零九條之七第二項規定，核被告甲○○於期限內，
    代得標會員即告訴人乙○○收取會款，連同自己之會款，竟未交付予告訴人乙○
    ○，將該款侵占入己，核被告甲○○所為，係犯刑法第三百三十五條第一項之意
    圖為自己不法之所有，而侵占自己持有他人之物罪。被告多次侵占犯行，時間緊
    接，方法相同，觸犯構成要件相同之罪名，顯係基於概括犯意反覆為之，為連續
    犯，應依刑法第五十六條之規定論以一罪，並加重其刑。爰審酌被告甲○○犯罪
    之動機、目的、手段、所為損及他人財產權亦甚鉅，且犯罪後迄今已逾二年餘尚
    未與被害人乙○○達成和解，及犯罪後坦承部分犯行等一切情狀，量處如主文所
    示之刑，以資懲儆。
據上論斷，應依刑事訴訟法第二百九十九條第一項前段、刑法第五十六條、第三百三
十五條第一項，罰金罰鍰提高標準條例第一條前段，判決如主文。
中      華      民      國    九十二    年      六      月     十三     日
                                臺灣臺南地方法院刑事第三庭
                                  審判長法  官  蘇  義  洲
                                        法  官  謝  家  宜
                                        法  官  陳  燁  真
右正本證明與原本無異。
如不服本判決，應於判決送達後十日內向本院提出上訴狀( 應附繕本 )。
                                        書記官  黃  富  煜
中      華      民      國    九十二    年      六      月     十六     日
附錄本案論罪科刑法條全文：
中華民國刑法第三百三十五條
意圖為自己或第三人不法之所有，而侵占自己持有他人之物者，處五年以下有期徒刑
、拘役或科或併科一千元以下罰金。
前項之未遂犯罰之。


司法院資訊處製作；財團法人民間司法改革基金會備份。
